臺灣嘉義地方法院刑事判決　　　　　　　　　　　　　九十一年度交訴字第一二號
　　公　訴　人　臺灣嘉義地方法院檢察署檢察官
　　被　　　告　甲○○
右列被告因公共危險等案件，經檢察官提起公訴（九十年度偵字第七七二九號），本
院判決如左：
    主  文
甲○○服用酒類，不能安全駕駛動力交通工具而駕駛，處有期徒刑參月，如易科罰金
，以參佰元折算壹日；又駕駛動力交通工具肇事，致人受傷而逃逸，處有期徒刑陸月
，如易科罰金，以參佰元折算壹日；應執行有期徒刑捌月，如易科罰金，以參佰元折
算壹日。
    事  實
一、甲○○曾犯公共危險罪，經本院於民國八十八年十二月二十三日以八十八年度嘉
    簡字（起訴書誤載為丙○字）第一０二二號判處拘役五十日確定，於八十九年一
    月二十六日易科罰金執行完畢，猶不知悔改；復於九十年十一月十八日凌晨零時
    許，在嘉義縣水上鄉大崙村十八鄰四十九之十六號與友人共飲大瓶裝高梁酒後，
    明知汽車駕駛人服用酒類後，其吐氣所含酒精成份超過每公升零點五五毫克以上
    ，不能安全駕駛動力交通工具，竟仍於同日凌晨一時十八分許，駕駛車牌號碼九
    Ｌ─四三八三號自小貨車，沿嘉義縣道一六八線公路由西向東行駛，途經嘉義縣
    水上鄉縣一六八線二十三公里處欲左轉進中山高速公路時，因酒醉精神不濟，加
    以未注意車前狀況，並隨時採取必要之安全措施，及未注意遇有轉向應顯示車輛
    前後之方向燈光等事項，適乙○○駕駛車號ＲＬ─一五五九號自小客車，由縣道
    一六八線公路由東往西方向行駛至該路段，甲○○發覺時已煞避不及，二車遂發
    生碰撞，致乙○○受有頸椎、右膝挫傷等傷害（過失傷害部份已撤回告訴），詎
    甲○○於肇事後，竟未下車救助，反而急速逃逸，幸經目擊民眾徐明宗見狀隨即
    從後追趕，並記下車號後通知員警，始循線查獲。而於到案後之九十年十一月十
    八日下午二時三十一分，測得甲○○呼氣中酒精濃度為每公升零點一零毫克。
二、案經乙○○訴請嘉義縣警察局水上分局報請臺灣嘉義地方法院檢察署檢察官偵查
    起訴。
    理  由
一、訊據被告甲○○固於偵查及本院審理中坦承酒後駕車之事實，核與告訴人乙○○
指訴之情節相符，惟矢口否認有何肇事逃逸之犯行，辯稱：伊不知發生車禍，只
    感覺有撞到什麼，下車察看並無異狀云云，經查：
    （一）被告酒後肇事，撞傷告訴人後逃逸之事實，業據告訴人指證歷歷，並經證
          人即現場目擊者徐明宗於警訊中證稱：伊駕車行經水上交流道時，目睹車
          牌號碼九Ｌ─四三八三號自用小客車由太保往水上方向，在肇事地點突然
          左轉，撞到車號ＲＬ─一五五九號自小客車，肇事後並立即逃逸，伊開車
          追上肇事者，問其為何肇事逃逸，肇事者講起話來像是酒醉樣子，伊就報
          警處理，不久肇事者開車離去，一路蛇行，左右搖晃，車速很快一情綦詳
          ，復有道路交通事故調查報告表、呼氣所含酒精濃度測定單及車損照片八
          幀附卷可稽。
    （二）按汽車行駛時，駕駛人應注意車前狀況，隨時採取必要安全措施，道路交
          通安全規則第九十四條第三項定有明文；次按汽車駕駛人飲用酒類或其他
          類似物後其吐氣所含酒精濃度超過每公升零點二五毫克或血液中酒精濃度
          超過百分之零點零五以上者，不得駕車，道路交通安全規則第一百十四條
          第二款定有明文；再按刑法第一百八十五條之三「服用毒品、麻醉藥品、
          酒類或其他相類之物，不能安全駕駛動力交通工具而駕駛者，處一年以下
          有期徒刑、拘役或三萬元以下罰金。」目前行政機關取締酒後駕車之參考
          標準雖係依法務部於八十八年五月十日邀集司法院刑事廳、交通部、行政
          院衛生署、內政部警政署及中央警察大學等機關開會決議，以凡呼氣酒精
          濃度逾每公升含零點五五毫克時，即得認為不能安全駕駛為認定標準，此
          項認定標準固係參考美國加州運輸部交通安全局所實驗之結果，該會議決
          議本身僅屬檢警取締酒後駕車之參考，雖無拘束法院之效力，但其所決議
          採行之標準，係以參考美國、德國及日本等國家所進行之酒精濃度與精神
          狀態之測事實驗，亦即各項實驗係以凡呼氣中酒精濃度達每公升零點五五
          毫克時，就人之生理方面，已產生視覺反應遲鈍、影像不能集中、同時不
          能看清前方路況及車旁照後鏡等狀況，其駕駛能力已受有影響，其肇事率
          為一般正常人之十倍，依一般社會通念，客觀上足以認定已達不能安全駕
          駛之程度，若行為人飲酒後其呼氣中酒精濃度如已達於每公升零點八五毫
        克以上者，其肇事率為一般未飲酒者之五十倍。
    （三）第查，被告於當日下午二時三十一分許測得呼氣所含酒精濃度達每公升零
          點一零毫克，相當於血液中酒精濃度為二十三點零三ｍｇ／ｄｌ，為其所
          自承，依國立臺灣大學醫學院八十五年九月二十五日醫秘字第二０八二號
          函文所示之「人體血液酒精濃度消減速率為每小時十五ｍｇ／ｄｌ」計算
          ，則同日凌晨一時十八分發生車禍時，離測試時間為十三點二五小時，即
          其血液中酒精濃度已消減一百九十八點七五ｍｇ／ｄｌ，可推知被告車禍
          時之血液酒精濃度為二二一點七八ｍｇ／ｄｌ（二十三點零三ｍｇ／ｄｌ
          加一百九十八點七五ｍｇ／ｄｌ），相當於呼氣酒精濃度每公升零點九六
          毫克，較上述以凡呼氣酒精濃度逾每公升含零點五五毫克時，即得認為不
          能安全駕駛之認定標準猶高出甚多，且其於酒後肇事致告訴人乙○○車損
          人傷，顯見其因飲酒所引起之生理作用確已達無法正常辨識車前狀況及操
          縱汽車機械，而不能安全駕駛動力交通工具之狀態，其應負之罪責，委無
          可辭，足徵被告之自白與事實相符。被告於肇事後，竟未下車察看，將告
          訴人乙○○送醫救治，反隨即駕車離去，未報警處理，亦未留下姓名、聯
          絡方式，則被告車禍肇事致人受傷後逃逸之犯行至為灼然。本件事證明確
          ，被告犯行洵堪認定。
三、核被告所為，係犯刑法第一百八十五條之三之服用酒類致不能安全駕駛動力交通
    工具而駕駛罪及同法法第一百八十五條之四駕駛動力交通工具肇事，致人受傷而
    逃逸罪。其所犯二罪之間，犯意各別，行為互殊，應予分論併罰。查被告前曾犯
    公共危險罪，經本院於八十八年十二月二十三日以八十八年度嘉簡字第一０二二
    號判處拘役五十日確定，於八十九年一月二十六日易科罰金執行完畢，竟猶不知
    悔改，足見其素行非佳，爰審酌被告之生活狀況、智識程度，犯罪所生危險甚鉅
    及已與告訴人達成和解等一切情狀，量處如主文所示之刑，以資儆懲，並定其應
    執行之刑。
據上論斷，應依刑事訴訟法第二百九十九條第一項前段，刑法第一百八十五條之三、
第一百八十五條之四、第四十一條第一項前段、第五十一條第五款，判決如主文。
本案經檢察官陳昭廷到庭執行職務
中      華      民    國      九十一    年      四      月      三十    日
         臺灣嘉義地方法院交通法庭
                                 審判長法  官  夏  金  郎
                                       法  官  林  坤  志
                                       法  官  陳  俞  婷
右正本證明與原本無異。
如不服本判決，應於判決送達後十日內向本院提出上訴狀( 應附繕本 )。
中      華      民    國      九十一    年      五      月      八      日
                                       書記官  李  彩  娥
附錄法條
中華民國刑法第一百八十五條之三
服用毒品、麻醉藥品、酒類或其他相類之物，不能安全駕駛動力交通工具
而駕駛者，處一年以下有期徒刑、拘役或三萬元以下罰金。
中華民國刑法第一百八十五條之四
駕駛動力交通工具肇事，致人死傷而逃逸者，處六月以上五年以下有期徒
刑。
